最　高　行　政　法　院　裁　定
　　　　　　　　　　　　　94年度裁字第01892號
上　訴　人　丙○○
訴訟代理人　乙○○
被 上訴 人　財政部臺灣省北區國稅局
代　表　人　甲○○
上列當事人間因綜合所得稅事件，上訴人對於中華民國93年 4月
22日臺北高等行政法院93年度簡字第99號判決，提起上訴，本院
裁定如下：
　　主  文
上訴駁回。
上訴審訴訟費用由上訴人負擔。
　　理  由
一、按對於適用簡易程序之裁判提起上訴或抗告，須經本院許可
    ，且該許可以訴訟事件所涉及之法律見解具有原則性者為限
    ，行政訴訟法第235條定有明文。所謂法律見解具有原則性
    ，係指該事件所涉及之法律問題意義重大，而有加以闡釋之
    必要而言。例如：對於行政命令是否牴觸法律所為之判斷，
    或就同類事件所表示之法律見解與其他高等行政法院所表示
    之見解互相牴觸者。
二、本件上訴人85年度綜合所得稅結算申報，經被上訴人依地政
    機關通報資料，核定上訴人之配偶乙○○當年度5筆抵押利
    息所得合計623,117元，併課上訴人當年度綜合所得稅，核
    定綜合所得總額1,903,065元，所得淨額1,207,065元，應補
    徵稅額101,085元。上訴人不服，申經復查結果，獲准追減
    利息所得179,617元，上訴人復循序提起行政訴訟，為原審
    法院93年度簡字第99號判決駁回。
三、上訴人上訴主張：行政訴訟法第165條規定：「當事人無正
    當理由不從提出文書之命者，行政法院得審酌情形認他造關
    於該文書之主張或依該文書應證之事實為真實。前項情形，
    於裁判前應令當事人有辯論之機會。」原審僅開庭一次即行
    判決，未予當事人申訴機會。系爭抵押債款，債權人乙○○
    業承認取得清償債款，並退還各債務人他項權利證明書，依
    民法第310條第1款規定，已生清償效力，依同法第325條規
    定，系爭利息債權消滅。該他項權利證明文件，債務人因遭
    風災滅失，無法提出，而抵押權因疏忽未辦塗銷登記，被上
    訴人否定上訴人前述主張，有行政訴訟法第201條所定濫用
    權力之嫌。至被上訴人及原判決所引本院70年判字第117號
    判例，並非法律，應重行檢討等語，經核無非就原審依職權
    調查取捨證據、認定事實之行使，所論斷：系爭借貸期間除
    1筆為1年3個月外，其餘4筆皆為1至3個月，依據常理推斷，
    債務人為保護其自有之財產權，依上訴人所提示之債務清償
    證明書記載，既同於81年或82年清償債務，債務人必會急於
    辦理抵押權塗銷，惟3位抵押債務人於清償後卻均未辦理塗
    銷抵押權登記，遲至89年12月12日始同由上訴人之配偶主動
    辦理塗銷登記，有違常理。依本院70年判字第117號判例意
    旨，本件上訴人迄未能具體明確提出其受領清償該5筆債權
    之資金流程，雖上訴人所提債務人林英武、林武竹之切結書
    及乙○○之債務清償證明為證等語，惟證據力薄弱，尚不足
    推翻被上訴人上開依業已登記於公文書所為有收取利息之認
    定；是上訴人所主張系爭5筆抵押借款，已先後於81年或82
    年清償，迄未付息乙節，並不足採等事實認定為爭議，無所
    涉及之法律見解具有原則性情事，揆諸首揭說明，上訴人提
    起上訴，不應許可，其上訴難謂合法，應予駁回。
四、依行政訴訟法第249條第1項前段、第104條、民事訴訟法第
    95條、第78條，裁定如主文。
中    華    民    國    94    年    9     月   15     日
                  第五庭審判長法  官　高　啟　燦
                              法  官　蔡　進　田
                              法  官　黃　璽　君
                              法  官　廖　宏　明
                              法  官　楊  惠  欽
以  上  正  本  證  明  與  原  本  無  異
中    華    民    國    94    年    9    月    16     日
　　　　　　　　　　　　　　　書記官　邱　彰　德
